【裁判字號】    92,簡上,13
【裁判日期】    920820
【裁判案由】    清償債務
【裁判全文】
臺灣臺北地方法院民事判決                          九十二年度簡上字第一三號
    上  訴  人  甲○○
    被上訴人    台新國際商業銀行股份有限公司
    法定代理人  蔡孟
    訴訟代理人  郭忠盛
右當事人間請求清償債務事件，上訴人對於中華民國九十一年十月九日本院台北簡易
庭九十一年度北簡字第一０二二九號第一審判決提起上訴，本院判決如左：
    主  文
上訴駁回。
第二審訴訟費用由上訴人負擔。
    事  實
甲、上訴人方面：
一、聲明：(一)原判決廢棄。(二)被上訴人在第一審之訴駁回。
二、陳述：除與原判決記載相同部分，予以引用之外，並補稱：
（一）上訴人實際欠款金額為新台幣（下同）三十四萬七千零三十八元，被上訴人主
      張應每月按本金百分之三計算違約金，每期為一萬零四百一十一元，三期共計
      三萬一千二百三十三元，為目前收取違約金金額最高的銀行。一般銀行多以六
      百元或九百元計算。
（二）被上訴人計算九十一年二月間至三月間之利息為一萬二千八百一十一元，已超
      過年息百分之二十，計算錯誤。
（三）被上訴人計算九十一年二月三日至九十一年六月三日，四個月之利息及違約金
      高達六萬一千五百一十九元，比當鋪還貴。
三、證據：除援用原審之立證方法外，並補提出信用卡帳單為證。
乙、被上訴人方面：
一、聲明：上訴駁回。
二、陳述：除與原判決記載相同部分，予以引用外，並補稱：
（一）被上訴人請求本金部分為三十四萬七千零三十八元，利息係自九十一年一月二
      十三日起至九十一年五月二日止，按年息百分之二十計算。違約金為本金之百
      分之三，只計算三期，每期一萬零四百一十一元，三期為三萬一千二百三十三
      元。
（二）九十一年三月份帳單計息天數達六十六天，係因被上訴人將九十年十二月二十
      八日至九十一年三月三日止之利息一併計算於該次帳單中，並非單月計息之結
      果。
三、證據：除援用原審之立證方法外，並補提出：利息計算表為證。
    理  由
一、本件被上訴人之法定代理人已由乙○○變更為蔡孟，並經蔡孟峰以被上訴人之
    法定代理人聲明承受訴訟（見本院卷第五四頁至第五八頁所附之聲明狀及公司變
    更登記表），續行訴訟，合先敘明。
二、被上訴人起訴主張：上訴人於九十年十二月二十六日向原告請領卡號0000000000
    000000號之國際信用卡使用，依約上訴人即得於特約商店記帳消費，惟應於繳款
    截止日前清償本金及利息，詎上訴人就其自九十年十二月二十六日起至九十一年
    五月二日止所為記帳消費之款項，尚欠本金三十四萬七千零三十八元、利息一萬
    三千八百十元及違約金三萬一千二百三十三元，共計三十九萬二千零八十一元未
    清償等情，求為命上訴人給付被上訴人三十九萬二千零八十一元之判決。
    上訴人則以：被上訴人計算之利息超過年息百分之二十，違約金亦屬過高云云，
    資為抗辯。
三、被上訴人主張上訴人於九十年十二月二十六日向原告請領卡號0000000000000000
    號之國際信用卡使用，依約上訴人即得於特約商店記帳消費，惟應於繳款截止日
    前清償，及上訴人自九十年十二月二十六日起至九十一年五月二日止，共簽帳消
    費三十四萬七千零三十八元未清償之事實，業經被上訴人提出帳務查詢表、帳單
    為證，上訴人對於有記帳消費積欠本金三十四萬七千零三十八元之事實亦不爭執
    ，自堪信為真實。至被上訴人主張上訴人積欠九十一年一月二十三日起至九十一
    年五月二日止，按年息百分之二十計算之利息一萬三千八百十元、違約金三萬一
    千二百三十三元部分，則為上訴人所否認，並以前開情詞置辯。經查：
（一）按兩造間所訂定之信用卡約定條款第十六條及第十八條約定：「各筆循環信用
      利息之計算，係將每筆得計入循環本金之帳款，自各筆帳款入帳日（實際墊款
      日）起，就該帳款之金額以年息百分之二十（日息萬分之五點四七九）逐日計
      算至該筆帳款結清之日止；且持卡人如未於當期繳款日前付清當期最低應繳金
      額，原告除得依約計付循環信用利息外，並得請求懲罰性違約金，該違約金係
      以當期帳單累積金額中之消費金額及預借現金金額扣除持卡人於當期繳款截止
      日止已償付之帳款後之金額，按百分之三計算。惟持卡人違反前開付清當期最
      低應繳金額之約定連續三期以上者，其應付之違約金，以三期為上限」（見原
      審卷第四頁正、反面）。是兩造確有於信用卡契約合意約定遲延利息之計算利
      率及懲罰性違約金之金額。故本件被上訴人以上訴人未依約清償記帳消費款，
      主張上訴人應給付遲延利息及懲罰性違約金，自屬有據。
（二）次查上訴人於九十一年二月三日前，共消費簽帳三十六萬九千一百一十九元，
      惟僅清償二萬二千零八十一元，之後即未再清償，有被上訴人所提帳單為證
      （見原審卷第十六至二０頁），則上訴人迄今仍應負給付遲延責任，本應依前
      開信用卡約定條款持續計算遲延利息至上訴人清償全部簽帳款為止。惟被上訴
      人僅請求至九十一年五月二日止，按年息百分之二十計算之利息，即一萬三千
      八百一十元，並無何過高或超逾法定最高利率即年息百分之二十（計算式詳附
      件所示）之情形，上訴人主張利息過高，計算錯誤云云，並不足取。
（三）另查目前銀行關於違約金通行之計算方式，係以逾期在六個月以內者，按利息
      之百分之十（在本件即為年息百分之二）計算，逾期在六個月以上者，按利息
      之百分之二十（在本件即年息百分之四）計算，並未限制僅收取違約金三期。
      則依此計算本件上訴人自九十一年二月三日積欠本金三十四萬七千零三十八元
      至本院言詞辯論期日即九十二年八月六日止，所應給付之違約金至少已達十九
      萬四千三百四十二元（347038×2／100×6＋347038×4／100×11=194342）。
      惟本件被上訴人僅係請求按上訴人積欠本金之百分之三，逐月計算違約金，並
      以三期為限，即三萬一千二百三十三元（ 347038×3／100×3=31233），與上
      開銀行違約金計算通例相較，並未過高，是上訴人主張違約金過高云云，亦不
      足取。
三、綜上所陳，被上訴人依兩造間信用卡契約關係，請求上訴人給付積欠之消費簽帳
    款及利息、違約金，合計三十九萬二千零八十一元，洵屬有據，應予准許。從而
    ，原審所為上訴人敗訴之判決，並無不合，上訴論旨指摘原判決不當，求予廢棄
    改判，為無理由。
四、據上論結，本件上訴為無理由，依民事訴訟法第四百三十六條之一第三項、第四
    百四十九條第一項、第七十八條，判決如主文。
中      華      民      國    九十二    年      八      月    二十    日
                                      民事第三庭審判長法官   謝碧莉
                                                    法  官   李維心
                                                    法  官   李慈惠
右正本證明與原本無異
本件不得上訴。
中      華      民      國    九十二    年      八      月    二十    日
                                                    書記官   林秀娥


司法院資訊處製作；財團法人民間司法改革基金會備份。
